【裁判字號】    89,易,2483
【裁判日期】    900424
【裁判案由】    恐嚇
【裁判全文】
臺灣臺北地方法院刑事判決                        八十九年度易字第二四八三號
    公  訴  人  臺灣臺北地方法院檢察署檢察官
    被      告  丙○○
右列被告因恐嚇案件，經檢察官提起公訴（八十九年度偵字第一八三八六號），本院
判決如左：
    主  文
丙○○以加害生命、身體之事，恐嚇他人致生危害於安全，處拘役貳拾日，如易科罰
金，以參佰元折算壹日。
    事  實
一、丙○○（起訴書誤載為劉閩龍）與陳素珠為朋友關係，陳素珠自民國八十七年十
    二月二十一日起，向乙○承租台北市○○路二三二號十樓十室，丙○○則擔任陳
    素珠之連帶保證人，陳素珠因積欠房租，乃交付戒指一枚及丙○○於八十八年三
    月二十六日所簽發面額新台幣三萬二千元之本票予乙○供作擔保，嗣同年五月十
    五日晚上八時許，陳素珠邀約乙○、丙○○至上址商談解決房租問題，丙○○另
    帶友人甲○○前往，因丙○○與乙○於商談過程中起爭執，丙○○竟基於恐嚇之
    犯意，以加害生命、身體之事，隨手持起陳素珠放置於上址之鐵鎚，向乙○恫嚇
    稱：「用鐵鎚打你會不會死」云云，以此加害生命、身體之事，致使乙○因此心
    生畏懼，足生危害於安全，因乙○之子程景顥在房間外發覺有異而報警處理。
二、案經乙○訴請臺灣臺北地方法院檢察署檢察官偵查起訴。
    理  由
一、訊據被告丙○○固承認擔任陳素珠之連帶保證人，因陳素珠積欠房租乃簽發本票
    予乙○，於右揭時期與甲○○至上址，並與乙○發生爭執，因乙○說不怕死，其
    有拿陳素珠放在上址之鐵鎚對乙○說：用鐵鎚打你會不會死等情不諱，然否認有
    何恐嚇犯行，辯稱：係因陳素珠說乙○常會自己進來房間，其才要求乙○不能自
    行進入陳素珠房間，並為支付房租之事發生爭執，其沒有恐嚇的意思云云。經查
    ：右揭事實業據告訴人乙○指訴綦詳，並據證人程景顥證述在卷，而證人甲○○
    亦結證稱：被告曾說用鐵鎚打會不會死等語（見本院九十年三月十三日訊問筆錄
    ）。雖證人陳素珠證稱：被告未曾恐嚇云云。然告訴人與陳素珠於案發時至台北
    市政府警察局萬華分局桂林派出所所簽訂之協議書內容載有：「劉先生（指被告
    ）怒罵並用鐵鎚威脅」等語，有該協議書附卷可稽，亦足徵被告確有持鐵鎚威脅
    情事，證人陳素珠所述，尚無可採。又被告持鐵鎚向告訴人稱：「用鐵鎚打你會
    不會死」，衡情足使人心生畏懼，致生危害於安全，告訴人亦稱深感害怕，是被
    告以上開言語恫嚇，自屬以加害生命、身體之事恐嚇他人，被告所辯，尚無可採
    。至公訴意旨雖認被告與不詳姓名年籍之許姓人士（應係指甲○○）有犯意聯絡
    與行為分擔，惟甲○○僅係在場，並無持鐵鎚或以言詞恫嚇告訴人等情，為被告
    所是認，證人甲○○亦否認有何恐嚇告訴人情事，即難遽認被告與證人甲○○間
    有何犯意之聯絡或行為之分擔。是本件事證已臻明確，被告犯行洵堪認定，應依
    法論科。
二、核被告所為，係犯刑法第三百零五條之恐嚇罪。爰審酌被告犯罪之動機、目的、
    手段、犯罪時所受之刺激、品行、生活狀況、智識程度、犯罪所生之損害及犯罪
    後之態度等一切情狀，量處如主文所示之刑，並諭知易科罰金之折算標準，以資
    懲儆。再被告行為後，刑法第四十一條已於九十年一月四日修正，同年月十日經
    總統公布，修正後之刑法第四十一條規定：「犯最重本刑為五年以下有期徒刑以
    下之刑之罪，而受六個月以下有期徒刑或拘役之宣告，因身體、教育、職業、家
    庭之關係或其他正當事由，執行顯有困難者，得以一元以上三元以下折算一日，
    易科罰金。但確因不執行所宣告之刑，難收矯正之效，或難以維持法秩序者，不
    在此限。」「併合處罰之數罪，均有前項情形，其應執行之刑逾六月者，亦同」
    ；該規定與修正前刑法第四十一條規定：「犯最重本刑為三年以下有期徒刑以下
    之刑之罪，而受六個月以下有期徒刑或拘役之宣告，因身體、教育、職業或家庭
    之關係，執行顯有困難者，得以一元以上三元以下折算一日，易科罰金。」比較
    ，修正後之規定將可諭知易科罰金之罪由犯最重本刑為三年以下有期徒刑以下之
    刑之罪擴大至犯最重本刑為五年以下有期徒刑以下之刑之罪，以裁判時即修正後
    之規定較有利於被告，依刑法第二條第一項前段之規定，應適用裁判時即修正後
    之刑法第四十一條規定諭知易科罰金之折算標準。
據上論斷，應依刑事訴訟法第二百九十九條第一項前段，刑法第三百零五條、第四十
一條，罰金罰鍰提高標準條例第一條前段、第二條，判決如主文。
本案經檢察官李韋昌到庭執行職務
中      華      民      國    九十      年      四      月  二十四    日
                                      臺灣臺北地方法院刑事第五庭
                                          法  官  陳容正
右正本證明與原本無異。
如不服本判決，應於判決送達後十日內，向本院提出上訴狀。
                                          書記官  林妙穗
中      華      民      國    九十      年       四     月  二十四    日
附錄本案論罪科刑法條全文：
刑法第三百零五條
以加害生命、身體、自由、名譽、財產之事，恐嚇他人致生危害於安全者
，處二年以下有期徒刑、拘役或三百元以下罰金。


司法院資訊處製作；財團法人民間司法改革基金會備份。
